臺灣橋頭地方法院民事裁定　　　　　　 110年度再易字第11號
再審原告　　林郭秀敏
訴訟代理人　林英質　
再審被告　　蔣慧玲　
上列當事人間請求分割共有物事件，再審原告對於民國110 年3 
月17日本院109 年度簡上字第130 號確定判決提起再審，本院裁
定如下：
  主  文
再審之訴駁回。
再審訴訟費用由再審原告負擔。
  理  由
一、按再審之訴，應於30日之不變期間內提起；前項期間，自判
    決確定時起算，判決於送達前確定者，自送達時起算；其再
    審之理由發生或知悉在後者，均自知悉時起算，但自判決確
    定後已逾5 年者，不得提起；以第496 條第1 項第5 款、第
    6 款或第12款情形為再審之理由者，不適用前項但書之規定
    ，民事訴訟法第500 條定有明文。次按對確定判決提起再審
    之訴，應以有民事訴訟法第496 條或第497 條規定之原因為
    限，此項原因亦即再審理由，依同法第501 條第1 項第4 款
    規定，須於訴狀中表明，否則其訴即屬不合法。所謂表明再
    審理由，必須指明確定判決有如何合於法定再審事由之具體
    情事始為相當，倘僅泛言有何條款之再審事由，而無具體情
    事者，仍難謂已合法表明再審事由。當事人提起再審之訴或
    聲請再審，雖聲明係對某件再審判決或裁定為再審，但審查
    其再審訴狀理由，實為指摘原確定裁判或前次之再審裁判如
    何違法，而對該聲明不服之再審判決或裁定，則毫未指明有
    如何法定再審理由，自難認已合法表明再審理由。又按再審
    之訴，法院認無再審理由，判決駁回後，不得以同一事由，
    對於原確定判決或駁回再審之訴之確定判決，更行提起再審
    之訴，民事訴訟法第498 條之1 定有明文。末按再審之訴不
    合法者，法院應以裁定駁回之，民事訴訟法第502 條第1 項
    亦有明文。
二、經查：
    ㈠再審原告以本院109 年度簡上字第130 號分割共有物事件
      （下稱系爭訴訟）之確定判決（下稱原確定判決），於再
      審原告與其他共有人間另案拆屋還地事件判決後，尚未執
      行拆除房屋前，即判決分割土地，違反民法第823 條規定
      ，有民事訴訟法第496 條第1 項第1 款「適用法規顯有錯
      誤」之再審事由，提起本件再審之訴。而原確定判決於民
      國110 年3 月17日宣判，並因不得上訴而確定，惟再審原
      告未到庭聆判，可認再審原告係於原確定判決送達日即11
      0 年3 月22日（見109 年度簡上字第130 號卷二第45頁）
      ，知悉本件再審理由，卻遲至110 年9 月29日提起本件再
      審之訴，已逾30日之不變期間。
    ㈡再審原告雖主張其最近才得知拆屋還地判決後、執行完畢
      前，土地應不得判決分割之法律知識云云。然查，再審原
      告於系爭訴訟歷審審理中，即迭稱：應待拆屋還地事件執
      行完畢後再分割土地等語（見本院108 年度岡簡字第185
      號卷一第99頁、第101 頁；109 年度簡上字第130 號卷一
      第127 頁、第197 頁、卷二第16頁），可認其前揭主張，
      並非實在，不足據為有利於再審原告之認定。
    ㈢再審原告復主張系爭訴訟一審承辦法官未給予其提出分割
      方案機會，強令再審原告負擔找補義務，及系爭訴訟二審
      受命法官自行囑託地政事務所繪製分割圖，又強行判決變
      價分割云云，然並未就此未指明原確定判決有如何法定再
      審理由，自難認已合法表明再審理由。
    ㈣另再審原告主張其前對原確定判決提起再審之訴，經本院
      以110 年度再易字第3 號再審之訴事件受理（下稱系爭前
      案），並判決駁回其再審之訴，然再審被告應不得未經協
      議，逕行提起分割共有物之訴，上開判決之認定有誤云云
      。惟再審原告此一所述，僅係重複陳述其於系爭前案所為
      主張，而再審原告於系爭前案主張之前揭再審事由，業經
      本院認無再審理由而予以判決駁回確定，有本院110 年度
      再易字第3 號判決可資為憑，再審原告仍執同一事由，對
      原確定判決更行提起提起本件再審之訴，亦非合法。
三、據上論結，本件再審之訴為不合法，裁定如主文。
中    華    民    國  110     年    10    月    22    日
                  民事第三庭審判長法  官  張維君
                                  法  官  許家菱
                                  法  官  張立亭
上正本係照原本作成。
本裁定不得抗告。
中    華    民    國  110     年    10    月    25    日
                                  書記官  洪嘉鴻